臺灣桃園地方法院民事裁定
110年度消債清字第155號
聲  請  人  
即  債務人  孫瑜    

代  理  人  劉彥呈律師(法扶律師)
上列聲請人因消費者債務清理條例事件，聲請清算，本院裁定如
下：
    主  文
債務人孫瑜自民國111年5月31日下午4時起開始清算程序。
命司法事務官進行本件清算程序。
    理  由
一、按債務人不能清償債務或有不能清償之虞者，得依本條例所
    定更生或清算程序，清理其債務；債務人於法院裁定開始更
    生程序或許可和解或宣告破產前，得向法院聲請清算；債務
    人對於金融機構負債務者，在聲請更生或清算前，應向最大
    債權金融機構請求協商債務清償方案，或向其住、居所地之
    法院或鄉、鎮、市、區調解委員會聲請債務清理之調解，消
    費者債務清理條例（下稱消債條例）第3條、第80條、第151
    條第1項定有明文。次按法院開始清算程序之裁定，應載明
    其年、月、日、時，並即時發生效力；法院裁定開始更生或
    清算程序後，得命司法事務官進行更生或清算程序，消債條
    例第83條第1項、第16條第1項亦有規定。　　
二、聲請意旨略以：聲請人前積欠金融機構債務無法清償，於民
    國110年6月21日聲請消費者債務清理法院前置調解，嗣經司
    法事務官於110年8月25日開立調解不成立證明書。又其無擔
    保或無優先權之債務總額為新臺幣（下同）697,617元，且
    未經法院裁定開始更生程序或宣告破產，爰聲請裁定准予清
    算等語。　　
三、經查：
（一）關於前置協商之要件：聲請人前於110年6月21日向本院聲
      請消費者債務清理之調解，因無力清償債務以致調解不成
      立等情，有本院調解不成立證明書及財團法人金融聯合徵
      信中心查詢當事人綜合信用報告回覆書等件附卷可按（本
      院110年度司消債調字第322號卷〈下稱調解卷〉9至18頁、7
      9頁），並經本院調取前開調解卷宗核閱屬實。
（二）關於聲請人之債務總額：聲請人雖陳報其無擔保或無優先
      權債務總額為697,617元（調解卷4頁），然依債權人之陳
      報（調解卷73至74頁；本院卷35至69頁、135頁），實為1
      ,625,371元（計算式：72,706元＋100,000元＋250,000元＋5
      50,270元＋77,254元＋575,141元＝1,625,371元），本院認
      應以該金額為其債務總額。
（三）關於聲請人之財產及收入：聲請人除有車輛1部外，名下
      無其餘財產，有聲請人提出之全國財產稅總歸戶財產查詢
      清單、汽車行照在卷可佐（調解卷47至48頁）；就收入部
      分，聲請人稱現以接案妝髮工作為業，每月薪資約15,000
      元，核與聲請人提出108至109年度綜合所得稅各類所得資
      料清單、勞工保險被保險人投保資料表、個人投保紀錄、
      查詢彙整登摺明細、郵局存摺明細、收入切結書等件大致
      相符（調解卷19至25頁、40至46頁、49頁；本院卷73至75
      頁、140頁），且經本院查無聲請人其他收入資料，堪認
      聲請人所陳應屬實在，本院認以15,000元列計其每月收入
      為適當。　　　
（四）關於聲請人之必要支出：聲請人陳報其每月必要生活費用
      為27,456元（包括：膳食費7,000元、房租12,000元、交
      通費1,500元、健保費826元、國民年金987元、水電費874
      元、電信費1,269元、醫療費3,000元），業據提出租金轉
      帳交易明細、LINE對話紀錄、電信費繳費證明、水電費繳
      費通知單、醫療費用收據、租賃契約書、就醫及用藥紀錄
      等件附卷為憑（調解卷28至39頁、51至58頁、60至60-1頁
      ；本院卷31至33頁、77至123頁、127至131）。其中膳食
      費、房租、交通費、電信費等部分，均高於一般使用情形
      ，況聲請人現處於聲請更生之狀態，應當撙節開支，故聲
      請人陳報之上開支出金額，尚應酌減至適當程度，另本院
      審酌聲請人每月有精神疾病相關支出醫療費用3,000元之
      必要及桃園市111年度平均每人每月最低生活費、聲請人
      之健康狀況及經濟等情，認聲請人陳報之其餘金額尚屬適
      當，是聲請人每月必要生活費用應以21,337元列計（計算
      式：18,337元＋3,000元＝21,337元）。
（五）聲請人現每月所得收入約為15,000元，扣除其必要支出21
      ,337元後，每月無餘額（計算式：15,000元－21,337元＝-6
      ,337元）。而聲請人現年27歲（84年次），距勞工強制退
      休年齡（65歲），尚約38年，是審酌聲請人目前之收支狀
      況，及積欠債務之利息或違約金仍在增加中等情況，堪認
      聲請人之收入及財產狀況，有藉助更生制度調整其與債權
      人間權利義務關係之必要，自應許聲請人得藉由更生程序
      清理債務。　　　
四、綜上所述，聲請人係消費者，已達不能清償債務之程度，經
    消費者債務清理調解不成立，足堪認定無誤。此外，本件復
    查無消債條例第6條第3項、第8條或第82條第2項所定應駁回
    清算聲請之事由。從而，本件聲請，於法有據，應予准許，
    並依同條例第16條第1項規定，命司法事務官進行清算程序
    。
五、末本院雖裁定准許開始清算程序，俾使聲請人得以重建經濟
    生活，惟本裁定不生免責效力，聲請人所負債務並非當然免
    除，仍應由本院斟酌消債條例第132條至第135條等規定，決
    定是否准予免責，如本院最終未准聲請人免責，聲請人就其
    所負債務仍應負清償之責，附此敘明。
中　　華　　民　　國　　111 　年　　5 　　月　　31　　日
                  民事第二庭    法　官　林其玄
以上正本係照原本作成。
本件裁定不得抗告。
本裁定業已於111年5月31日下午4時整公告。
中　　華　　民　　國　　111 　年　　5 　　月　　31　　日
                                書記官　陳佩伶